臺灣高等法院臺南分院民事裁定　　　　　 96年度抗字第164號
抗　告　人　甲○○
相　對　人　丙○○
　　　　　　乙○○
上列抗告人與相對人間請求侵權行為損害賠償事件，抗告人對於
中華民國96年5月24日臺灣雲林地方法院96年度訴字第192號裁定
，提起抗告，本院裁定如下：
    主  文
抗告駁回。
抗告訴訟費用由抗告人負擔。
    理  由
一、抗告意旨略以：相對人丙○○涉嫌過失傷害一案，前經原審
    法院檢察署檢察官以95年度偵字第5586號偵查終結，抗告人
    於民國（下同）96年l 月20日收受檢察官聲請簡易判決處刑
    書，認該案件已經檢察官於96年1月2日提起公訴，僅其訴訟
    程序為簡易判決處刑，故於考量簡易判決處刑係依刑事訴訟
    法第449條第1項規定，非經通常程序，多由法官書面審理，
    且刑事訴訟法第453 條亦規定，以簡易判決處刑案件，法院
    應立即處分，抗告人遂於96年l 月29日，以書狀向原審法院
    提起刑事附帶民事訴訟。嗣抗告人僅於96年2 月14日，收受
    原審法院斗六簡易庭函請再行和解，迄96年3 月26日始收受
    原審法院刑事簡易判決、及刑事附帶民事訴訟裁定，其中該
    刑事附帶民事訴訟裁定，告知因該過失傷害案件過於繁雜，
    非經長久時日不能終結其審判，故依刑事訴訟法第504 條第
    1 項，將該附帶民事訴訟移送該院民事庭。抗告人收受該裁
    定後，即合理信賴該刑事附帶提起民事訴狀已合法繫屬，否
    則如被告知程式不合法，抗告人即會利用對該刑事簡易判決
    提起上訴之機會，再提起附帶民事訴訟以符合法定程式。抗
    告人又於96年4 月24日，收受原審法院斗六簡易庭通知書，
    請求兩造於96年5 月15日到庭，就96年度六檢調字第51號附
    帶民事損害賠償事件進行調解程序，於調解過程中調解委員
    始發現本案訴訟標的金額及案由，均不符合民事訴訟法第42
    7 條之規定，並非簡易程序案件，始又將本案移送原審法院
    民事庭。嗣抗告人於96年5 月29日收受原裁定，始知該刑事
    附帶提起民事訴訟事件，因不合法定程式遭裁定駁回，此結
    果對抗告人而言實屬突襲。爰請審酌上情考量抗告人於訴訟
    案件進行中，均合理信賴法院之相關裁判及書函，認該刑事
    附帶提起民事訴訟，已合法繫屬由法院審理中，且於訴訟過
    程中抗告人均未被告知亦無補正該程式不合法之機會，茲刑
    事簡易判決處刑已確定，抗告人將因上揭事由無法利用刑事
    訴訟法賦予抗告人之權利，提起附帶民事訴訟，對抗告人之
    權利保障侵害甚鉅，為此提起抗告請求廢棄原裁定等語。
二、按因犯罪而受損害之人，於刑事訴訟程序得附帶提起民事訴
    訟，對於被告及依民法負賠償責任之人，請求回復其損害，
    此固為刑事訴訟法第487條第1項所明定。惟提起附帶民事訴
    訟，應於刑事訴訟起訴後第二審辯論終結前為之，同法第48
    8 條前段亦規定甚明。又附帶提起之民事訴訟，如不合於上
    開法條所定之要件者，縱於刑事庭依刑事訴訟法第504條第1
    項，將附帶之民事訴訟移送於民事庭後，亦不得將關於民事
    訴訟之法規，溯及於附帶提起民事訴訟之時，而予適用，仍
    應認其起訴為不合法，亦經最高法院著有41年度臺上字第50
    號判例足參。
三、經查本件相對人丙○○涉犯過失傷害一案，前經原審法院檢
    察署檢察官以95年度偵字第5586號偵結，而於96年2月1日向
    原審法院提起公訴等情，既有原審法院96年度六交簡字第45
    號刑事卷宗影本存卷足稽。而抗告人係於公訴人對相對人丙
    ○○所涉上揭刑事案件起訴前之 96年1月29日，即對相對人
    提起本件刑事附帶民事訴訟乙節，亦有抗告人之刑事附帶民
    事訴訟起訴狀所載原審法院收狀章足憑。則揆諸首揭法條規
    定，抗告人所提之刑事附帶民事訴訟，既係於檢察官為刑事
    案件起訴之前，其訴顯難認為合法。原審為此裁定駁回抗告
    之訴及假執行之聲請，經核認事用法並無不合。抗告人所執
    上揭情詞，據以指摘原裁定不當，於情理而言固非全無審酌
    餘地，惟究難認屬合法抗告之理由，仍應認抗告為無理由，
    應予駁回。又抗告人就本件之侵權行為損害賠償，仍非不得
    循其他訴訟程序為之，亦附此明。
四、據上論結，本件抗告為無理由，應依民事訴訟法第495條之1
    第1項、第449條第1項、第95條、第78條，裁定如主文。
中　　華　　民　　國　　96　　年　　6 　　月　　25　　日
                  民事第四庭　審判長法　官  王惠一
　　　　　　　　　　　      　　　　法　官  蘇重信
　　　　　　　　　　　      　　　　法　官  林永茂
上為正本係照原本作成。
如不服本裁定，僅得於收受本裁定正本送達後10日內以適用法規
顯有錯誤為理由，向本院提出再抗告狀（須附繕本）依法應繳納
抗告費新台幣 1千元，並委任律師為訴訟代理人，經本院許可後
始可再抗告於最高法院。
中　　華　　民　　國　　96　　年　　6　　月　　 25　　日
                                    書記官  謝素嬿
【附記】
民事訴訟法第495條之1第2項準用同法第 466條之1第1、2項規定
：
(1)對於第二審判決上訴，上訴人應委任律師為訴訟代理人。但上
  訴人或其法定代理人具有律師資格者，不在此限。
(2)上訴人之配偶、三親等內之血親、二親等內之姻親，或上訴人
  為法人、中央或地方機關時，其所屬專任人員具有律師資格並
  經法院認為適當者，亦得為第三審訴訟代理人。
民事訴訟法第466條之2：
  上訴人無資力委任訴訟代理人者，得依訴訟救助之規定，聲請
  第三審法院為之選任律師為其訴訟代理人。
